臺灣高等法院刑事判決
111年度上訴字第1501號
上  訴  人  臺灣基隆地方檢察署檢察官
上  訴  人  
即  被  告  陳博文  



上列上訴人等因被告傷害案件，不服臺灣基隆地方法院110年度
訴字第231號，中華民國110年11月30日第一審判決（起訴案號：
臺灣基隆地方檢察署109年度偵字第5912號），提起上訴，本院
判決如下：
    主  文
原判決撤銷。
陳博文無罪。
    理  由
一、公訴意旨略以：上訴人即被告陳博文（下稱被告）為與告訴
    人謝昶志（下稱告訴人）之耕地相毗鄰之鄰居，被告與陳垠
    菖為兄弟。緣於民國109年9月2日上午11時許，在新北市○○
    區○○○00○0號前（即坐落新北市○○區○○段○○○○段000○0地號土
    地），告訴人行經該處由被告及陳垠菖共同設置之路障時，
    與陳垠菖發生口角爭執，被告見狀，竟基於傷害之犯意，上
    前徒手抓住告訴人胸前衣物，並壓住告訴人肩膀將告訴人側
    摔在地，致告訴人受有右前胸壁挫擦傷、右側膝部擦傷及右
    側手肘擦傷之傷害。因認被告涉犯刑法第277條第1項之傷害
    罪嫌等語。
二、按犯罪事實應依證據認定之，無證據不得認定犯罪事實；不
    能證明被告犯罪者，應諭知無罪之判決，刑事訴訟法第154
    條第2項、第301條第1項分別定有明文。又認定犯罪事實所
    憑之證據，雖不以直接證據為限，間接證據亦包括在內，然
    無論直接證據或間接證據，其為訴訟上之證明，均須於通常
    一般人均不致有所懷疑，而得確信其為真實之程度者，始得
    據為有罪之認定，倘其證明尚未達到此一程度，而有合理之
    懷疑存在時，即難遽採為不利被告之認定。依刑事訴訟法第
    161條第1項規定「檢察官就被告犯罪事實，應負舉證責任，
    並指出證明之方法」，因此，檢察官對於起訴之犯罪事實，
    應負提出證據及說服之實質舉證責任。倘其所提出之證據，
    不足為被告有罪之積極證明，或其指出證明之方法，無從說
    服法院以形成被告有罪之心證，基於無罪推定之原則，自應
    為被告無罪判決之諭知。次按告訴人之告訴，係以使被告受
    刑事訴追為目的，難免故予誇大，是其指訴是否與事實相符
    ，仍應調查其他證據以資審認。現行刑事訴訟法並無禁止被
    害人於公訴程序為證人之規定，自應認被害人在公訴程序中
    具有證人適格即證人能力，然被害人與一般證人不同，其與
    被告處於絕對相反之立場，其陳述之目的，在使被告受刑事
    訴追處罰，內容未必完全真實，證明力自較一般證人之陳述
    薄弱。故被害人縱立於證人地位而為指證及陳述，且其指證
    、陳述無瑕疵可指，仍不得作為有罪判決之唯一依據，應調
    查其他證據以察其是否與事實相符，亦即仍須有補強證據以
    擔保其指證、陳述之真實性，始得採為斷罪之依據。
三、公訴意旨認被告涉犯傷害罪嫌，無非係以被告之供述、告訴
    人指述、證人陳垠菖之證言，及臺灣礦工醫院診斷證明書為
    其論據。訊據被告固供承於上開時、地，與其兄陳垠菖一起
    遇到告訴人，並欲查看告訴人胸前配掛之密錄器，然堅詞否
    認有何傷害告訴人之犯行，辯稱：告訴人看到伊想要查看密
    錄器，就將密錄器抓住，並往後退蹲在地上，之後伊就報警
    前來處理，不知道告訴人如何受傷，亦未對告訴人為傷害之
    犯行等語。經查：
　㈠告訴人於警詢時固指稱：伊於109年9月2日在新北市○○區○○○0
    0○0號前，陳垠菖上前找伊理論有關鐵皮刮傷的事，後來被
    告也出現，情緒很激動，以左手壓著伊右肩，右手抓住伊胸
    前密錄器，將伊摔倒在地等語（偵字第5912號卷第21至22頁
    ），且於偵訊時指稱：當時陳垠菖將伊攔下，爭執之前他們
    家鐵皮被刮傷的事，被告很激動，向伊衝過來，一手抓住伊
    胸前密錄器，另一手壓住伊肩膀將伊側摔在地，伊還意識不
    清了一小段時間等語（偵字第5912號卷第89至90頁）。嗣於
    原審則證稱：被告衝上來，一手抓著伊衣領掛密錄器的地方
    ，另一手按著伊肩膀往下壓順勢將伊摔倒，伊摔倒的地方有
    碎石子，伊直接摔下去就受傷了，是往右側摔下去，側面倒
    下去就撞到地上，摔下去的時候密錄器撞到胸口等語（原審
    卷第44至46、49頁）。然告訴人於同日前往臺灣礦工醫院驗
    傷診斷結果，係受有右前胸壁挫擦傷、右側膝部擦傷及右側
    手肘擦傷之傷害，此有診斷證明書在卷可憑（偵字第5912號
    卷第25頁），依告訴人所述，伊當時是受被告單手壓住肩膀
    而側面摔倒在地，且該地面有碎石，然告訴人之軀幹、下肢
    之右側俱無何擦挫傷，此與一般在猝不及防之際突遭外力攻
    擊而摔倒所受傷勢狀況，實屬有別；再告訴人稱其密錄器係
    配掛在胸前，倘被告伸手抓取該密錄器，亦有衣物與胸口阻
    隔，實難想像如何肇致告訴人右前胸壁挫擦傷之狀況。況倘
    受到外力推撞側面摔倒在地，亦無可能僅受有右手肘、右側
    膝蓋之「擦傷」，是由上開診斷證明書所載，已難佐證告訴
    人上開指述之真實性。
　㈡再者，證人陳垠菖於原審證稱：告訴人在案發前二天，用割
    草機撞傷伊圍籬鐵皮，案發當天伊是上前要去問告訴人，與
    告訴人在互相對話，被告出來看到告訴人身上有密錄器，才
    剛靠近告訴人，告訴人速度很快馬上蹲下，這樣有可能碰到
    地上，那裡是柏油路難免會擦傷，後來告訴人一直蹲在地上
    ，說他喘不過氣，被告就打電話報警，警察到場後，跟告訴
    人說不舒服要去看醫生，之後告訴人就自行開車回家等語（
    原審卷第55至56、58、60頁）。佐以證人即警員張榮宗於原
    審證稱：案發當日有接獲報案而前往案發現場，伊看到告訴
    人自己坐在水泥廣場地上，手有擦傷，就請告訴人先去看醫
    生，告訴人說是遭被告推倒等語（原審卷第81至84頁），已
    可見證人陳垠菖所述被告有報警處理一節非虛。倘被告確有
    如告訴人所指之傷害犯行，則其自行報警之舉，亦與常理不
    符。況告訴人於案發時年僅33歲（76年出生），而被告於案
    發時61歲（48年出生），加以告訴人於偵訊時稱，案發時伊
    正要前往茶園施肥（偵字第5912號卷第89頁），且於原審證
    稱一天可以工作6到8小時都沒有問題，平時習慣在中午都可
    以工作等語（原審卷第50頁），可見告訴人並無體力較為衰
    弱之狀況，則以被告與告訴人之年齡差距，客觀上之體能氣
    力顯有高下，則告訴人指稱被告以單手按壓其肩膀再予側摔
    之說法，亦與常理不符。是告訴人上開指述，實難遽信為真
    實。
  ㈢此外，依告訴人於原審所證，伊的土地就在被告家土地的旁
    邊，沒有其他道路可以到達伊的土地，在案發前，109年5月
    間有先請里長、農會總幹事協調通過他們家的土地，但後來
    被告他們片面毀約不讓人家繼續通行等語（原審卷第53頁）
    ；且證人張榮宗於原審亦證稱：被告和告訴人之前就有很多
    次報案，有時打派出所電話，有時打110；因為告訴人要經
    過被告的門口，被告不讓他過，因為告訴人的車把被告門口
    的水泥地壓壞掉，水泥地還沒有修理，這個事情講了很多次
    等語（原審卷第82、83頁），可見於本案案發前，告訴人與
    被告間，即因毗連土地之通行問題而迭生齟齬。是可見告訴
    人與被告間處於對立而絕對相反之立場，自不能僅依告訴人
    之片面指述，即據為不利於被告之認定。　　
　㈣綜上所述，本案依檢察官所提出之告訴人指述、證人陳垠菖
    之證言及驗傷診斷書等證據，均不足以補強告訴人指述之真
    實性，而使本院得被告成立傷害罪之確信。此外，復查無其
    他積極證據足認被告涉有公訴意旨所指犯行，即不能證明被
    告犯罪，自應為無罪判決。
四、原審疏未審酌本案僅有告訴人之指述，而從驗傷診斷書、證
    人陳垠菖之證言，及原審調查所得之證人張榮宗之證言等，
    均無法補強佐證告訴人指述之真實性。是原判決詎予變更起
    訴法條，對被告予以論罪科刑，顯有未洽。檢察官上訴意旨
    主張被告基於傷害之不確定犯意而壓住告訴人肩膀、進而將
    告訴人側摔在地部分，乃屬不能證明，已如前述，是檢察官
    上訴固屬無據。而被告提起上訴部分則為有理由，應由本院
    撤銷原判決，改為被告無罪之諭知。
據上論斷，應依刑事訴訟法第369條第1項前段、第364條、第301
條第1項前段，判決如主文。
本案經檢察官何治蕙提起公訴，檢察官陳宜愔、被告均提起上訴
，經檢察官郭靜文到庭執行職務。
中　　華　　民　　國　　111 　年　　7 　　月　　12　　日
                  刑事第二十二庭審判長法　官  王美玲
                                      法　官  陳銘壎
                                      法　官  汪怡君
以上正本證明與原本無異。
如不服本判決，應於收受送達後20日內向本院提出上訴書狀，其
未敘述上訴之理由者並得於提起上訴後20日內向本院補提理由書
（均須按他造當事人之人數附繕本）「切勿逕送上級法院」。
                                      書記官  高妤瑄
中　　華　　民　　國　　111 　年　　7 　　月　　12　　日